臺灣臺南地方法院民事裁定　　　　　100年度司家聲字第165號
聲　請　人　鄭江和
代　理　人　鄭幸美
相　對　人　臺南市政府
法定代理人　賴清德
上聲請人聲請確定訴訟費用額事件，本院裁定如下：
    主  文
相對人臺南市政府應給付聲請人鄭江和之訴訟費用額確定為新臺
幣參拾陸萬肆仟陸佰貳拾元，及自本裁定送達之翌日起至清償日
止，按年息百分之五計算之利息。
其餘聲請駁回。
    理  由
一、按法院未於訴訟費用之裁判確定其費用額者，第一審受訴法
    院於該裁判有執行力後，應依聲請以裁定確定之。聲請確定
    訴訟費用額者，應提出費用計算書、交付他造之計算書繕本
    或影本及釋明費用額之證書。依第一項確定之訴訟費用額，
    應於裁定送達之翌日起，加給按法定利率計算之利息。復按
    當事人分擔訴訟費用者，法院應於裁判前命他造於一定期間
    內，提出費用計算書、交付聲請人之計算書繕本或影本及釋
    明費用額之證書。他造遲誤前項期間者，法院得僅就聲請人
    一造之費用裁判之。但他造嗣後仍得聲請確定其訴訟費用額
    。民事訴訟法第91條、第92條，分別定有明文。
二、本件聲請狀意旨略以：聲請人與相對人間確認繼承權存在事
    件，業經最高法院判決確定，聲請人所支出的訴訟費用，合
    計為新臺幣(下同)385,720元，亟待一併請求強制執行，但
    未經法院於裁判內確定訴訟費用額，爰依民事訴訟法第91條
    第1項、第2項之規定，提出費用計算書及釋明費用額的單據
    53張，向法院聲請裁定確定訴訟費用額等語。
三、經查，本件聲請人與相對人間確認繼承權存在事件，由本院
    97年度家訴字第69號審理在案，嗣本案部分於98年3月25日
    經本院以97年度家訴字第69號判決駁回，其中判決主文第二
    項載明訴訟費用由原告鄭江和負擔；聲請人鄭江和不服提起
    上訴，由臺灣高等法院臺南分院98年度家上字第57號判決，
    其中判決主文第三項載明第一、二審訴訟費用均由被上訴人
    臺南縣政府（改制後為臺南市政府）負擔；被告臺南縣政府
    （改制後為臺南市政府）對第二審判決不服提起上訴，案經
    最高法院100年度台上字第1193號判決駁回上訴，其中主文
    第二項載明第三審訴訟費用由上訴人臺南市政府（即改制前
    臺南縣政府）負擔。全案業於100年7月28日確定。上情經本
    院依職權調閱本院97年度家訴字第69號、臺灣高等法院臺南
    分院98年度家上字第57號、最高法院100年度台上字第1193
    號卷宗，查核屬實，堪予認定。次查，本件為確認繼承權存
    在事件，經本院審酌第一審訴訟費用為145,848元、第二審
    訴訟費用為218,772元、第三審訴訟費用218,772元。其中聲
    請人鄭江和先行繳納第一、二審訴訟費用364,620元，相對
    人臺南市政府先行繳納第三審訴訟費用218,772元，有聲請
    人提出本院裁判費收據影本3張、臺灣高等法院臺南分院裁
    判費收據影本1張為據，並經本院依職權調閱上開卷宗查核
    屬實，足堪認定。綜上所述，相對人應負擔之訴訟費用即為
    364,620元，而應賠償予先行繳納之聲請人鄭江和，爰裁定
    如主文。
四、另查，聲請人鄭江和就臺灣高等法院臺南分院98年度家上字
    第57號補費裁定所為之抗告，業經最高法院99年度台抗字第
    627號裁定駁回在案，其中裁定主文第二項載明抗告訴訟費
    用由抗告人鄭江和負擔。既如上述，聲請人聲請確定此部分
    之費用1,000元，於法不合，應予駁回。
五、再按，當事人、法定代理人或其他依法令代當事人為訴訟行
    為之人，經法院命其於期日到場或依當事人訊問程序陳述者
    ，其到場之費用為訴訟費用之一部；前項費用額之計算，準
    用證人日費、旅費之規定，民事訴訟法第77條之24固設有規
    定，惟上開規定，乃指法院依民事訴訟法第203條第1款、第
    269條第1款、第378條之規定命當事人或法定代理人本人到
    場，或依同法第367條之1規定訊問當事人，當事人或法定代
    理人本人不從命令則發生同法第576條第1項之效力者，當事
    人或法定代理人本人之到場始有依同法第77條之24規定計算
    為訴訟費用之適用，查聲請人鄭江和或其訴訟代理人於第一
    、二審行言詞辯論程序時到場，均非屬法院依民事訴訟法第
    203條第1款、第269條第1款、第378條之規定命當事人或法
    定代理人本人到場，或依同法第367條之1規定訊問當事人之
    情形，不符同法第77條之24規定，尚無從認列訴訟費用，是
    聲請人聲請確定此部分之費用，於法不合，應予駁回。
六、末按，按民事訴訟法第77條之23第1項規定：「訴訟文書之
    影印費、攝影費、抄錄費、翻譯費，證人、鑑定人之日費、
    旅費及其他進行訴訟之必要費用，其項目及標準由司法院定
    之。」所謂之訴訟費用之影印費，係指當事人就卷內相關訴
    訟文書有必要影印之情形，應解為並不包括當事人就所提出
    之相關書狀應自行影印交付他造、或當事人任意自行影印資
    料等在內。查卷內並無當事人就卷內相關訴訟文書有必要影
    印之情形，聲請人主張第一、二審訴訟文書之影印費用及法
    庭錄音光碟費用應列為訴訟費用予以核計，並無理由，是聲
    請人聲請確定此部分之費用，於法不合，應予駁回。
七、依民事訴訟法第91條，裁定如主文。
中    華    民    國   100    年    9     月    15    日
                  家事法庭  司法事務官
以上正本證明與原本無異。
如不服本裁定，應於送達後10日內，以書狀向本院司法事務官提
出異議。
中    華    民    國   100    年    9     月    16    日
                                書記官  劉毓如